【裁判字號】    97,台上,2570
【裁判日期】    970612
【裁判案由】    偽造文書
【裁判全文】
最高法院刑事判決            九十七年度台上字第二五七０號
上  訴  人  甲○○
選任辯護人  雷祿慶律師
上列上訴人因偽造文書案件，不服台灣高等法院中華民國九十七
年四月二日第二審更審判決（九十六年度上更(一)字第七七五號，
起訴案號：台灣台北地方法院檢察署九十二年度偵字第一四六三
號），提起上訴，本院判決如下：
    主  文
上訴駁回。
    理  由
按刑事訴訟法第三百七十七條規定，上訴於第三審法院，非以判
決違背法令為理由，不得為之。是提起第三審上訴，應以原判決
違背法令為理由，係屬法定要件。如果上訴理由書狀並未依據卷
內訴訟資料，具體指摘原判決不適用何種法則或如何適用不當，
或所指摘原判決違法情事，顯與法律規定得為第三審上訴理由之
違法情形，不相適合時，均應認其上訴為違背法律上之程式，予
以駁回。本件原判決撤銷第一審不當之判決，改判論處上訴人甲
○○行使偽造公文書罪刑，已詳敘所憑之證據及認定之理由，並
對上訴人否認犯罪之辯詞，如何不足採信，均已依據卷內資料，
詳予指駁，從形式上觀察，並無任何違背法令之處。查原審於民
國九十七年三月五日審判期日，舉行二次言詞辯論程序，其前後
二次參與審判之法官，雖有更易，但第二次言詞辯論程序，審判
長已依法諭知更新審理，並告知其所犯之嫌疑及所犯罪名，且所
踐行之程序，亦重新開始進行，有審判筆錄可稽（原審卷第五八
、五九、七三至七六頁），核無不合。又第一審及原審已將證人
於警詢、偵查中之證述筆錄向上訴人提示，並告以要旨，上訴人
已表示無意見，且未於言詞辯論終結前聲明異議，亦有審判筆錄
可資憑按，原判決採為證據，依刑事訴訟法第一百五十九條之五
第二項之規定，仍屬合法。另證人羅志隆雖經原審傳喚、拘提不
到（原審卷第三一、三四、六○至六二頁），但原審綜合其他卷
內直接、間接證據，本於推理作用，確信其為真實之程度，仍非
不得據之為上訴人有罪之認定。原審已盡其調查證據之能事，尤
無調查未盡之違法。再查由被告上訴或為被告之利益而上訴者，
第二審法院不得諭知較重於原審判決之刑，刑事訴訟法第三百七
十條前段固定有明文。但檢察官為被告之不利益而上訴者，自不
受上述限制，此為法條反面解釋之當然結果。本件第一審判決後
，除上訴人外，檢察官亦以第一審判決適用法則不當，而提起第
二審上訴，原審認定上訴人犯罪內容及情節均較第一審判決為重
，爰將第一審之判決撤銷，改判諭知較重之刑，洵無不合。其餘
上訴意旨未依據卷證資料，具體指摘原判決如何違背法令，置原
判決之論敘於不顧，任意指摘，難謂已符合首揭法定上訴要件，
其上訴違背法律上之程式，應予駁回。末按裁判上一罪案件之一
部分，得提起第三審上訴者，其不得上訴第三審部分，依審判不
可分原則，第三審法院亦應併予審判，但以得上訴部分上訴合法
為前提。本件得上訴之行使偽造公文書部分，其上訴為不合法，
本院由程序上予以駁回，對於偽造印文罪部分自無從適用審判不
可分原則，併為實體上審判，此部分既屬刑事訴訟法第三百七十
六條第一款之案件，為不得上訴第三審之案件，其上訴亦不合法
，應併予駁回，附為敘明。
據上論結，應依刑事訴訟法第三百九十五條前段，判決如主文。
中    華    民    國  九十七  年    六    月   十二   日
                      最高法院刑事第十一庭
                          審判長法官  花  滿  堂
                                法官  黃  正  興
                                法官  陳  東  誥
                                法官  林  錦  芳
                                法官  李  英  勇
      本件正本證明與原本無異
                                      書  記  官
中    華    民    國  九十七  年    六    月   十六   日
                                                      Ｑ


司法院資訊處製作；財團法人民間司法改革基金會備份。
